【裁判字號】    89,易,527
【裁判日期】    890327
【裁判案由】    偽造文書
【裁判全文】
台灣苗栗地方法院刑事判決                          八十九年度易字第五二七號
    公  訴  人  臺灣苗栗地方法院檢察署檢察官
    被      告  乙○○
右列被告因偽造文書案件，經檢察官提起公訴（八十九年度偵字第一六七八號），本
院判決如左：
    主  文
乙○○無罪。
    事  實
一、公訴意旨略以：被告乙○○於民國八十六年六月九日因酒醉駕車在台中市○○街
    、永興街口為警查獲，經警吊扣將其所有之號編號Ｚ000000000號駕駛
    照執，其明知該駕照並未遺失，竟於八十六年十一月十七日利用不知情之甲○○
    向交通交通部公路局新竹區監理所苗栗監理站（下稱苗栗監理站）謊報上開駕駛
    執照遺失並申請補發，使不知情之公務員陷於錯誤，將該駕駛執照遺失之不實之
    事項，登載於其職務上所掌之公文書，足以生損害於該監理站業務管理之正確性
    ，上開駕駛執照嗣於不詳時地遺失，乙○○並於八十七年三月十九日向苗栗監理
    站申請補發而於八十年四月二十九日再次因酒醉駕駛為警查獲，並吊扣駕駛執照
    ，嗣於八十九年三月二十三日向苗栗監理站繳納罰單時，為苗栗監理站承辦公務
    員發現後，報警查獲，並扣駕駛執照一張，因認被告涉嫌刑法第二百十四條使公
    務員登載不實罪。
二、按犯罪事實應依證據認定之，無證據不得推定其犯罪事實，不能證明被告犯罪者
    ，應諭知無罪之判決，刑事訴訟法第一百五十四條及第三百零一條第一項分別定
    有明文。而認定不利於被告之事實，須依積極証據，苟積極証據不足為不利被告
    事實之認定時，即應為有利被告之認定，更不必有何有利之証據。且刑事訴訟法
    上所謂認定犯罪事實之証據，係指足以認定被告確有犯罪行為之積極証據而言，
    該項証據自須適合於被告犯罪事實之認定，始得採為斷罪資料（最高法院四十年
    台上字第八六號、二十二年上字第二八四二號、三十年上字第八一六號、二十九
    年上字第三一０五號判例參照）。再者，認定犯罪事實應依証據，如未能發現相
    當証據，或証據不足以証明，自不能以推測或擬制之方法，以為裁判基礎，故被
    告否認犯罪事實所持之辯解，縱屬不能成立，仍非有積極証據足以証明其犯罪行
為，不能遽為有罪之認定（最高法院二十一年上字第四七四號、三十年上字第四
    八二號、三十年上字第一八三一號、四十年台上字第八六號判例參照）。又刑法
    第二百十三條或第二百十四條偽造文書罪，均以對於所登載不實之事項出於明知
    為前提要件，所謂明知係指直接故意言，若為間接故意或過失，亦難論以該罪。
三、本件公訴意旨認被告涉犯上開罪嫌，無非以被告乙○○承認於右揭時地利用甲○
    ○向苗栗監理站申請補發駕駛執照、證人甲○○之證詞、交通部公路局新竹區監
    理所苗栗監理站中華民國八十九年三月二十七日八九竹監苗字第○二二一八號函
    、台中市○○○○○道路交通管理事件通知單、內政部警政署國道公路警察局舉
    發道路交通管理事件通知單、汽（機）車駕駛人審驗暨各項異動登記書二紙及苗
    栗監理站駕駛人異動歷史列印一紙、駕駛執照在卷為主要論據。
四、被告堅決否認有何偽造文書之犯行。陳稱：因酒醉駕車，駕照是否被扣押並不清
    楚，且正在當兵，又被關禁閉等語，經查，被告委請其父親甲○○於八十六年十
    一月十七日及其於八十七年三月十九日自行辦理補發駕照等情，故有前項被告及
    證人甲○○之證詞、監理站函、通知單、異動歷史列印、駕駛執照各一張在卷無
    誤，堪認為實情。然查證人甲○○於警訊中證稱：「因當時我兒子在軍中服役說
    駕照遺失，所以叫我幫他申請，並不知道其被吊扣駕照。」等語，於偵查、本院
    調查時復為同樣證詞，是證人甲○○並沒有證述被告係因駕照被吊扣故意申請補
    發，公訴意旨以證人甲○○之證詞欲證明被告有故意使公務員登載不實，容有誤
    會；又被告於八十六年係當兵其間，肇事後經台中市警察局第二分局處理，後由
    台中憲兵隊帶回部隊，有台中市警察局第二分局八十九年七月十一日八九中分裁
    二字第二三七三八號函可明，該函所附意見移送單亦僅記載乙○○酒醉駕車、酒
    醉駕車肇事傷人等語在卷，並無登載駕照隨案移送竹南分局；再查同函所附工作
    紀錄簿登載處理漢口街、永興街酒醉駕車撞傷高惠珠、廖思甄二名傷者送中國醫
    藥學院。乙○○因車未懸掛車牌，現在服役中，通知台中憲兵隊下士謝瑞斌帶回
    憲兵隊，領回人謝瑞斌等情，顯證被告陳稱當時酒醉駕車無誤，而其當場經酒精
    呼氣測試為一點二二ＭＧ/Ｌ ，亦有酒精測試值、台中市○○○○○道路交通管
    理事件通知單附於偵查卷可憑，顯見被告陳稱因酒醉意識不清楚，亦堪採信；而
    依據台中憲兵隊函說明並無查扣乙○○駕照，有台中憲兵隊八十九年十二月六日
    （八九）轅養字第○四四六號函在卷可證，是被告陳稱在服役期中，不知駕照被
    吊扣，應為實情；又依據交通部公路局新竹區監理所苗栗監理站中華民國八十九
    年七月四日八九竹監苗字第○五○五號函載明：「乙○○於八十六年六月九日因
    酒醉駕車在台中市○○街、永興街口肇事被吊扣駕照，該駕照由警方扣留隨案移
    送竹南分局，於八十八年十月二十六日移送本站列管。」等語，有該函附卷可參
    ，則被告係於八十六年十一月十七日委請其父甲○○申請補發駕照，早於八十八
    年十月二十六日移送苗栗監理站列管時間，其陳稱向監理單位查詢駕照未被吊扣
    ，才認為遺失申請補發應為真實。參照第二項說明意旨，被告係因誤認駕照遺失
    才申請補發，並無使公務員登載不實之故意。此外，本院復查無其他積極證據足
    以認定被告有公訴人所指之故意犯行。揆諸首揭法律規定、判例意旨及說明，即
    應為有利被告事實之認定，為其無罪之諭知。
五、據上論斷，應依刑事訴訟法第三百零一條第一項，判決如主文。
本案經檢察官黃智勇到庭執行職務。
中      華      民      國      九十     年      一     月    十九    日
                                        台灣苗栗地方法院刑事庭
                                            法  官  張  珈  禎
右正本證明與原本無異。
如不服本判決，應於送達後十日內向本院提出上訴狀（須附繕本），上訴於台灣高等
法院台中分院。
                                            書記官  楊  慧  萍
中      華      民      國      九十     年      一     月    二十九    日


司法院資訊處製作；財團法人民間司法改革基金會備份。
